臺灣高等法院刑事判決
110年度上訴字第1683號
上  訴  人  
即  被  告  張志龍



指定辯護人  本院公設辯護人王永炫
上列上訴人因強盜案件，不服臺灣新北地方法院109年度訴字第1
448號，中華民國110年3月31日第一審判決（起訴案號：臺灣新
北地方檢察署109年度偵字第38181號；移送併辦案號：110年度
偵字第17397號），提起上訴，本院判決如下：
    主  文
原判決撤銷。
張志龍犯強盜罪，累犯，處有期徒刑參年。
    犯罪事實
一、張志龍於民國109年9月24日上午11時56分許，騎乘車號000-
    0000號普通重型機車前往張嘉原所經營、位在新北市○○區○○
    街000巷0號之「○○檳榔」，並於店內購買檳榔、香菸各1包
    、啤酒、維大力各1瓶及保力達2瓶等物後，仍於店內逗留使
    用手機，嗣至同日13時26分許，竟因需款孔急，而意圖為自
    己不法之所有，基於強盜之犯意，猝然以腳踢張嘉原之腰部
    及徒手毆打張嘉原之頭部、臉部、胸部等處之強暴方式，使
    張嘉原倒地而不能抗拒，且受有鼻子挫傷、左胸壁擦挫傷合
    併左側第七肋骨骨折、頭部鈍挫傷合併雙眼周圍瘀青及結膜
    下出血、左腰擦傷、右前臂及右側手肘擦傷等傷害，張志龍
    旋強取張嘉原置於抽屜內之現金新臺幣（下同）7萬元，得
    手後即騎乘上開機車逃逸。嗣經張嘉原報警處理並調閱監視
    器畫面，而於翌（25）日中午12時許，經警持拘票在新北市
    ○○區○○路000號逮捕張志龍，並扣得其花用所餘現金1萬元（
    已發還張嘉原），始查悉上情。
二、案經張嘉原訴由新北市政府警察局新莊分局移送臺灣新北地
    方檢察署檢察官偵查起訴。
    理  由
壹、證據能力部分：
    按被告以外之人於審判外之陳述，雖不符刑事訴訟法第159
    條之1至第159條之4之規定，而經當事人於審判程序同意作
    為證據，法院審酌該言詞陳述或書面陳述作成時之情況，認
    為適當者，亦得為證據。又當事人、代理人或辯護人於法院
    調查證據時，知有第159條第1項不得為證據之情形，而未於
    言詞辯論終結前聲明異議者，視為有前項之同意，同法第15
    9條之5亦有明定。查本件檢察官、上訴人即被告張志龍（下
    稱被告）及辯護人就本判決下列所引被告以外之人於審判外
    陳述之證據能力均不予爭執，迄至言詞辯論終結，亦未對該
    等證據之證據能力聲明異議，本院審酌該些供述證據作成時
    ，核無違法取證或其他瑕疵，認為以之作為本案之證據屬適
    當，自有證據能力。其餘資以認定被告犯罪事實之非供述證
    據，均查無違反法定程序取得之情形，依刑事訴訟法第158
    條之4反面規定，亦具證據能力。
貳、實體部分：
一、上揭犯罪事實，業據被告於警詢、偵訊、原審及本院審理時
    均坦承不諱（見109年度偵字第38181號，下稱偵卷，第28至
    31、71至72頁；原審卷第59、87頁；本院卷第109頁）；核
    與證人即告訴人張嘉原於警詢、偵訊時所證情節相符（見偵
    卷第33至35、83至85頁），並有新北市政府警察局新莊分局
    扣押筆錄、扣押物品目錄表、贓物認領保管單、指認犯罪嫌
    疑人紀錄表、新泰綜合醫院診斷證明書、新北市立土城醫院
    診斷證明書、監視器錄影畫面擷圖、被告行車路線之GOOGLE
    地圖軌跡圖、車號查詢機車車籍、新北市政府警察局新莊分
    局現場勘察報告（含現場勘察照片、監視器錄影畫面擷圖、
    新北市政府警察局鑑驗書等）在卷可稽（見偵卷第39至43、
    47、51至53、55至56、58至60、87、91、97至149頁），足
    認被告前揭自白與事實相符，可以採信。從而，本案事證明
    確，被告犯行堪以認定，應依法論科。
二、論罪：
　㈠核被告所為，係犯刑法第328條第1項之強盜罪。又被告犯本
    案強盜罪時，因實施強暴行為（毆打、腳踢告訴人）而致告
    訴人受有前揭傷害，乃施強暴之當然結果，不另論傷害罪。
    另臺灣新北地方檢察署110年度偵字第17397號移送併辦之犯
    罪事實，核與本案犯罪事實同一，為本件起訴效力所及，自
    應併予審理。
　㈡被告前因①竊盜案件，經原審法院以97年度易字第3241號判決
    處有期徒刑1年2月確定；②強盜案件，經原審法院以98年度
    訴字第2717號判決處有期徒刑7年2月確定；②毒品案件，經
    原審法院以98年度訴字第3392號判決處有期徒刑7月，嗣經
    本院以98年度上訴字第4893號駁回上訴而確定，上開①至③案
    嗣經原審法院以99年度聲字第2295號裁定應執行刑為有期徒
    刑8年9月確定，於104年4月9日縮短刑期假釋出監，所餘期
    間付保護管束，嗣經撤銷假釋，應執行殘刑2年8月12日；又
    因④公共危險案件，經臺灣臺北地方法院以105年度交簡字第
    1350號判決處有期徒刑2月、罰金2萬元確定；⑤公共危險案
    件，經原審法院以105年度交簡字第2336號判決處有期徒刑3
    月確定，上開④、⑤案則經原審法院105年度聲字第4197號裁
    定應執行有期徒刑4月確定，再與上開殘刑2年8月12日接續
    執行，於108年7月28日執行完畢等情，有本院被告前案紀錄
    表在卷可考。其於受有期徒刑執行完畢後5年內，故意再犯
    本件有期徒刑以上之罪，屬累犯；另審酌釋字第775號解釋
    意旨，被告先前業因強盜案件經法院判處罪刑，卻再犯本案
    犯行，顯見前揭刑之執行並未產生警惕作用，而再犯本案罪
    質相同之罪，足見其主觀上欠缺對法律之尊重，且對刑罰反
    應力薄弱，因認如加重其法定最低度刑，並無前揭解釋所指
    致行為人所受刑罰超過其所應負擔罪責之情事，爰依刑法第
    47條第1項規定，加重其刑。　
  ㈢按犯罪之情狀顯可憫恕，認科以最低度刑仍嫌過重者，得酌
    量減輕其刑，刑法第59條定有明文。次按刑事審判旨在實現
    刑罰權之分配的正義，故法院對有罪被告之科刑，應符合罪
    刑相當之原則，使輕重得宜，罰當其罪，以契合社會之法律
    感情，此所以刑法第57條明定科刑時應審酌一切情狀，尤應
    注意該條所列10款事項以為科刑輕重之標準，並於同法第59
    條賦予法院以裁量權，如認犯罪之情狀可憫恕者，得酌量減
    輕其刑，俾使法院就個案之量刑，能斟酌至當。而刑法第59
    條規定犯罪之情狀可憫恕者，得酌量減輕其刑，其所謂「犯
    罪之情狀」，與同法第57條規定科刑時應審酌之一切情狀，
    並非有截然不同之領域，於裁判上酌減其刑時，應就犯罪一
    切情狀（包括第57條所列舉之10款事項），予以全盤考量，
    審酌其犯罪有無可憫恕之事由（即有無特殊之原因與環境，
    在客觀上足以引起一般同情，以及宣告法定低度刑，是否猶
    重等等），以為判斷。經查：本案被告乃因配偶當時因病住
    院治療，需要金錢而向錢莊借款周轉，為能還款方一時失慮
    犯下本案之情，有被告配偶當時因病住院治療之診斷證明書
    在卷可查（見本院卷第115頁），而於警方查緝過程中，亦
    發現被告於案發當日（即109年9月24日）21時許在醫院照顧
    配偶一節，有被告警詢筆錄存卷可參（見偵卷第28頁），再
    參以被告獲取之款項，扣除發還告訴人之部分，核與其一再
    陳稱積欠錢莊之金額吻合（見偵卷第29、72頁；本院卷第11
    1頁），堪認被告前揭犯罪動機尚非子虛；另考量被告始終
    坦承犯行，業於原審審理中與告訴人達成和解，且依約持續
    履行賠償中（見本院卷第101頁公務電話紀錄及第113頁之匯
    款單據），是其犯後態度、素行甚佳，及本案所得金額非鉅
    之結果，被告僅因一時失慮觸犯本件犯行，在客觀上尚可憫
    恕，而被告所犯之罪為5年以上有期徒刑之重罪，顯有情輕
    法重之憾，是就被告所犯上開之罪，依刑法第59條之規定酌
    減其刑，並依法先加後減之。
三、撤銷改判之理由：　　
　㈠原審就被告上揭犯行，認事證明確，予以論罪科刑，固非無
    見。惟依被告犯罪動機、目的、情節及結果以觀，確有情輕
    法重之憾，而有刑法第59條之適用，原判決對此漏未審酌，
    稍有未當；另本案犯罪所得7萬元，業已事後全部合法發還
    、賠償告訴人（詳下述），原審未及審酌此情而諭知沒收、
    追徵犯罪所得，是原判決有上開可議之處，自應由本院予以
    撤銷改判。　　
　㈡爰審酌被告前已有加重強盜之前案紀錄，猶不知悔改，不思
    循正途取得所需，竟於前揭檳榔店內消費後，以徒手毆打、
    腳踢方式攻擊告訴人，致使告訴人不能抗拒，而以此方式強
    取財物，危害告訴人之身體、財產權益，且影響社會整體安
    全秩序，所為實屬不該；惟念其犯後始終坦承犯行，並已賠
    償告訴人損失，犯後態度不差，再考量其因配偶住院向錢莊
    借錢周轉、為求還款方一時失慮觸犯本案之犯罪動機、目的
    ，對告訴人施以強暴之手段、方式及本案所獲取款項非鉅、
    告訴人所受傷害與損害程度，暨被告高中肄業之智識程度、
    目前在家中幫忙小吃生意、需照顧配偶之家庭生活經濟狀況
    （見本院卷第110頁）等一切情狀，量處如主文第2項所示之
    刑，以資警惕。
　㈢本案犯罪所得7萬元，其中1萬元為警扣案後返還告訴人，剩
    餘6萬元分別於原審、本院審理時依調解筆錄所載內容如期
    賠償（原審調解時給付1萬元、本院審理中按期給付5萬元）
    ，有贓物認領保管單、原審調解筆錄、本院公務電話紀錄及
    相關匯款單據等存卷足憑（見偵卷第47頁；原審110年度附
    民字第107號卷；本院卷第101、113頁），應認其犯罪所得
    均已實際合法發還告訴人，爰依法不予宣告沒收、追徵。
據上論斷，應依刑事訴訟法第369條第1項前段、第364條、第299
條第1項前段，刑法第328條第1項、第47條第1項、第59條，判決
如主文。
本案經檢察官賴建如提起公訴、檢察官許慈儀移送併辦，檢察官
壽勤偉到庭執行職務。
中　　華　　民　　國　　110 　年　　8 　　月　　31　　日
                  刑事第一庭  審判長法　官  周煙平
                                    法　官  吳炳桂
                                    法　官  陳俞伶
以上正本證明與原本無異。
如不服本判決，應於收受送達後20日內向本院提出上訴書狀，其
未敘述上訴之理由者並得於提起上訴後20日內向本院補提理由書
（均須按他造當事人之人數附繕本）「切勿逕送上級法院」。
                                    書記官  朱家麒
中　　華　　民　　國　　110 　年　　9 　　月　　1 　　日
附錄：本案論罪科刑法條全文
中華民國刑法第328條
意圖為自己或第三人不法之所有，以強暴、脅迫、藥劑、催眠術
或他法，至使不能抗拒，而取他人之物或使其交付者，為強盜罪
，處5年以上有期徒刑。
以前項方法得財產上不法之利益或使第三人得之者，亦同。
犯強盜罪因而致人於死者，處死刑、無期徒刑或10年以上有期徒
刑；致重傷者，處無期徒刑或7年以上有期徒刑。
第1項及第2項之未遂犯罰之。
預備犯強盜罪者，處1年以下有期徒刑、拘役或9千元以下罰金。